【裁判字號】    99,審訴,538
【裁判日期】    990729
【裁判案由】    偽造文書等
【裁判全文】
臺灣士林地方法院刑事判決             99年度審訴字第538號
公  訴  人  臺灣士林地方法院檢察署檢察官
被      告  乙○○
上列被告因偽造文書等案件，經檢察官提起公訴（99年度偵字第
7439號），被告於準備程序中就被訴事實為有罪之陳述，本院合
議庭裁定由受命法官獨任改依簡式審判程序審理，並判決如下：
    主  文
乙○○共同行使偽造公文書，足以生損害於公眾及他人，累犯，
處有期徒刑壹年陸月。臺灣士林地方法院檢察署99年度偵字第63
0 號偵查卷第114 頁、第115 頁所示偽造之「臺灣台北地方法院
檢察署政務科偵查卷宗」及「台灣台北地方法院地檢署政務科」
上偽造之「臺灣省臺北地檢署印」公印文共貳枚、未扣案偽造之
「臺灣省臺北地檢署印」之公印壹個均沒收。
    事實及理由
一、本件犯罪事實及證據，除引用檢察官起訴書之記載（如附件
    起訴書）外，另更正並補充：(一)犯罪事實部分：乙○○前於
    民國96年間，因竊盜案件，經國防部北部地方軍事法院以97
    年度訴字第20號判決處有期徒刑4 月確定，於97年5 月8 日
    易科罰金執行完畢。詎其猶不知悔改，與約7 名真實姓名年
    籍不詳之成年詐欺集團成員基於意圖為自己不法所有、行使
    偽造公文書及僭越行使公務員職權之犯意聯絡，圖謀假冒臺
    灣臺北地方法院檢察署公務員之身分，向民眾詐財牟利，先
    由乙○○所屬詐欺集團成員於不詳之時間、地點，利用不知
    情之刻印店人員偽造刻有「臺灣省臺北地檢署印」字樣之公
    印章1 枚，復假冒臺灣臺北地方法院檢察署之名義，以電腦
    打字方式，分別製作其上載有「台灣台北地方法院地檢署政
    務科」及「臺灣台北地方法院檢察署政務科偵查卷宗」頭銜
    之不實內容文書，並蓋用上開偽造之公印章於其上，而偽造
    該等公文書。嗣乙○○所屬詐欺集團成員再於98年10月8 日
    上午9 時許，撥打電話向甲○○佯稱：其為馬偕醫院之服務
    人員，發現甲○○之健保卡遭冒用，已由馬偕醫院人員報案
    轉知臺灣臺北地方法院檢察署政務科承辦詐欺案件專組人員
    偵辦云云，復由另一名詐欺集團成員假冒「臺灣臺北地方法
    院檢察署」之公務員身分，撥打電話向甲○○誆稱：因其涉
    及刑事案件，希望甲○○將存款領出提供調查，並會隨即派
    員前往收取款項云云，致甲○○誤信為真而陷於錯誤，遂依
    該詐欺集團成員之指示，分別於98年10月8 日下午1 時許、
    98年10月9 日下午2 時許，在臺北市士林區○○○路○ 段14
    巷2 之2 號超商前，及於98年10月14日下午2 時30分許，在
    臺北市士林區○○○路6 號三玉宮前，將其所提領之現金新
    臺幣（下同）89萬元、49萬元、240 萬元交付予乙○○，乙
    ○○於收受款項時，並僭越行使公務員職權向甲○○佯稱：
    其係受檢察官之指示前來收取款項云云，且於收取款項後，
    當場交付甲○○上開偽造之「台灣台北地方法院地檢署政務
    科」、「臺灣台北地方法院檢察署政務科偵查卷宗」等公文
    書各1 紙而行使之，以上行為均足以生損害於臺灣臺北地方
    法院檢察署及甲○○。嗣甲○○發覺受騙，乃向警方報案，
    而警方於甲○○所提供之「台灣台北地方法院地檢署政務科
    」、「臺灣台北地方法院檢察署政務科偵查卷宗」上採得乙
    ○○指紋，始查悉上情。(二)被告乙○○於本院本院準備程序
    期日及審理中就上開犯罪事實自白不諱，核與起訴書所載之
    證據相符，足認被告上開任意性自白與事實相符，本件事證
    明確，被告犯行洵堪認定，應依法論科。
二、按所謂公文書者，謂公務員職務上製作之文書，刑法第10條
    第3 項定有明文，且按公印文係指表示公務機關或機關長官
    資格及其職務之印信職章（最高法院69年台上字第693 號判
    例意旨參照）。核被告乙○○所為，係犯刑法第158 條第1
    項之冒充公務員行使職權罪、同法第216 條、第211 條之行
    使偽造公文書罪及同法第339 條第1 項之詐欺取財罪。被告
    與約7 名不詳姓名之成年詐欺集團成員間就上開犯行，有犯
    意聯絡及行為分擔，均為共同正犯。又被告等利用不知情之
    成年刻印店人員偽造刻有「臺灣省臺北地檢署印」字樣之公
    印章，為間接正犯。再被告等偽造公印章、公印文，均為偽
    造公文書之階段行為及部分行為，而偽造公文書之低度行為
    復為行使之高度行為所吸收，均不另論罪。另被告先後3 次
    以冒充公務員行使職權及行使偽造公文書之方式，向被害人
    甲○○詐得財物，各係於密切接近之時間、地點，向同一被
    害人所為，各係侵害同一法益，應各僅論以接續犯之包括一
    罪。另被告以一行為同時觸犯上開冒充公務員行使職務罪、
    行使偽造公文書罪及詐欺取財罪，為想像競合犯，應依刑法
    第55條規定，從一重論以行使偽造公文書罪處斷。再被告有
    上述前科執行情形，此有臺灣高等法院被告前案紀錄表1 份
    附卷可佐，其於前案有期徒刑執行完畢後，5 年以內故意再
    犯本件有期徒刑以上之罪，為累犯，應依法加重其刑。爰審
    酌被告不思依循正當途徑取得財物，竟與詐欺集團成員共同
    以冒充公務員行使職權及行使偽造公文書之詐欺手法，使被
    害人甲○○陷於錯誤而多次交付金錢財物，進而詐得款項高
    達378 萬元，造成被害人受有財產上非輕之損害，惟念其犯
    後已知坦承犯行，態度尚稱良好，兼衡其犯罪之動機、目的
    、手段、智識程度、家庭生活狀況、被害人所受財產上損失
    之程度等一切情狀，量處如主文所示之刑，以示懲儆。扣案
    偽造「臺灣台北地方法院檢察署政務科偵查卷宗」、「台灣
    台北地方法院地檢署政務科」之公文書各1 紙，均經詐欺集
    團成員於偽造完成後，由被告交付予被害人甲○○持有，已
    非被告所有之物，故不予宣告沒收，公訴人請求此部分依刑
    法第38條第1 項第2 款規定宣告沒收，尚難准許，而上開偽
    造公文書上偽造之「臺灣省臺北地檢署印」公印文共2 枚，
    均屬偽造之印文，又未扣案偽造之「臺灣省臺北地檢署印」
    公印1 個，無證據證明業已滅失，不論屬於被告與否，均應
    依刑法第219 條之規定宣告沒收。
據上論斷，應依刑事訴訟法第273 條之1 第1 項、第299 條第1
項前段、第310 條之2 、第454 條，刑法第28條、第158 條第1
項、第216 條、第211 條、第339 條第1 項、第55條、第47條第
1 項、第219 條，刑法施行法第1 條之1 第1 項、第2 項前段，
判決如主文。
本案經檢察官江耀民到庭執行職務。
中    華    民    國    99    年     7    月    29    日
                  刑事第一庭法  官  雷雯華
以上正本證明與原本無異。
如不服本判決應於收受判決後10日內向本院提出上訴書狀，並應
敘述具體理由；其未敘述上訴之理由者，應於上訴期間屆滿後20
日內向本院補提理由書（均須按他造當事人之人數附繕本），切
勿逕送上級法院。
                            書記官  陳映羽
中    華    民    國    99    年     7    月    29    日
附錄本判決論罪科刑之法條依據：
刑法第158 條第1 項
冒充公務員而行使其職權者，處3 年以下有期徒刑、拘役或5 百
元以下罰金。
刑法第216條
行使第210 條至第215 條之文書者，依偽造、變造文書或登載不
實事項或使登載不實事項之規定處斷。
刑法第211條
偽造、變造公文書，足以生損害於公眾或他人者，處1 年以上7
年以下有期徒刑。
刑法第339 條第1 項
意圖為自己或第三人不法之所有，以詐術使人將本人或第三人之
物交付者，處5 年以下有期徒刑、拘役或科或併科1 千元以下罰
金。

司法院資訊處製作；財團法人民間司法改革基金會備份。
